臺灣臺南地方法院民事裁定
111年度消債聲免字第13號
聲  請  人
即  債務人  涂欣佳  

代  理  人  楊淑惠律師
債  權  人  渣打國際商業銀行股份有限公司


法定代理人  龐維哲  



債  權  人  聯邦商業銀行股份有限公司


法定代理人  林鴻聯  
代  理  人  黃心漪  
債  權  人  國泰世華商業銀行股份有限公司

法定代理人  郭明鑒  
代  理  人  蔡政宏  

債  權  人  中國信託商業銀行股份有限公司


法定代理人  利明献  


上列當事人間聲請消費者債務清理事件，本院裁定如下：
    主  文
聲請人涂欣佳應予免責。
    理  由
一、按法院為終止或終結清算程序之裁定確定後，除別有規定外
    ，應以裁定免除債務人之債務；債務人有聲請清算前2年內
    ，因消費奢侈商品或服務、賭博或其他投機行為，所負債務
    之總額逾聲請清算時無擔保及無優先權債務之半數，而生開
    始清算之原因，法院應為不免責之裁定。但債務人證明經普
    通債權人全體同意者，不在此限；債務人有前條各款事由，
    情節輕微，法院審酌普通債權人全體受償情形及其他一切情
    狀，認為適當者，得為免責之裁定；消費者債務清理條例（
    下稱消債條例）第132條、第134條第4款、第135條分別定有
    明文。次按法院為不免責或撤銷免責之裁定確定後，債務人
    繼續清償債務，而各普通債權人受償額均達其債權額之百分
    之20以上者，法院得依債務人之聲請裁定免責，復為同條例
    第142條第1項所明定。所謂「各普通債權人受償額均達其債
    權額之百分之20以上」，並未將普通債權人於清算程序中已
    受償金額予以排除，則普通債權人受償額（包括清算程序中
    之受償額）如均達該比例，債務人即得依本條規定聲請裁定
    免責，惟法院仍應斟酌原不免責事由情節、債權人受償情形
    及其他一切情狀再為准駁，辦理消費者債務清理事件應行注
    意事項第41點定有明文，故法院如認裁定免責為不適當時，
    仍可為不免責之裁定（101年第5期民事業務研究會第5號研
    審小組意見、臺灣高等法院暨所屬法院104年度法律座談會
    民事類提案第24號審查意見參照）。
二、本件聲請人聲請消費者債務清理事件，前經本院於民國108
    年10月24日以108年度消債清字第27號裁定自同日下午5時起
    開始清算程序，因聲請人無財產足敷消債條例第108條所列
    之財團費用、財團債務，經本院司法事務官於109年6月30日
    以108年度司執消債清字第46號裁定終止清算程序；復因聲
    請人於聲請清算前2年間，可處分所得扣除必要支出尚餘新
    臺幣（下同）182,667元可供清償債務，然普通債權人於清
    算程序受分配總額為0元，且因消費奢侈商品或服務行為所
    負債務總額309,626元，已逾聲請清算時無擔保及無優先權
    債務之半數，而有消債條例第133條、第134條第4款所定應
    為不免責之事由，亦未經普通債權人全體同意免責，經本院
    於110年1月29日以109年度消債職聲免字第41號裁定不免責
    確定在案，業經本院調取上開案件卷宗核閱無誤。
三、經查，聲請人於受不免責之裁定確定後，復繼續清償債務12
    1,000元，合計已達消債條例第142條所規定「債權額之百分
    之20」即102,725元【計算式：513,627元×百分之20＝102,72
    5元，詳如附表所示】，業據聲請人提出匯款委託書（證明
    聯）／取款憑條影本2紙、入戶電匯匯款回條影本4紙、跨行
    匯款回單影本5紙為證（見本院卷第41頁至第47頁），核與
    債權人陳報之受償金額相符（見本院卷第57頁至第75頁，各
    債權人債權總額及受償金額詳如附表所示），並有108年度
    司執消債清字第46號109年7月1日公告之債權表附於該案卷
    宗可查（見本院108年度司執消債清字第46號卷第141頁至第
    143頁），堪為認定。至聲請人雖曾因消費奢侈商品或服務
    等行為負有債務，而有消債條例第134條第4款應為不免責之
    事由，然究係發生在聲請清算之前，然衡以聲請人在不免責
    之裁定確定後仍有盡力清償債務，已達消債條例第142條所
    定之比例即債權額之百分之20以上，可認聲請人確有還款之
    誠意，且各債權人之債權已獲相當程度之保障，自宜賦予聲
    請人重建經濟之機會（96年7月11日立法理由意旨參照，見
    本院卷第79頁至第80頁），此外，復無證據證明聲請人於上
    開不免責裁定確定後尚有如消債條例第134條所定應為不免
    責之事由存在，故本院斟酌債權人之受償情形及其他一切情
    狀，認應准予免責，以重生聲請人之經濟生活，爰裁定如主
    文。
中　　華　　民　　國　　111 　年　　11　　月　　21　　日
                  民事第三庭    法  官　徐安傑
以上正本係照原本作成。
如對本裁定抗告須於裁定送達後10日內向本院提出抗告狀，並應
繳納抗告費新台幣1,000元。
中　　華　　民　　國　　111 　年　　11　　月　　21　　日
                                書記官　莊月琴　　　　　

編號 債權人 債權總額 債權比例 依消債條例第142條所定債權額20％ 已受償金額 1 國泰世華商業銀行股份有限公司 55,190元 10.75％ 11,038元 13,008元 2 渣打國際商業銀行股份有限公司 338,682元 65.94％ 67,736元 79,784元 3 聯邦商業銀行股份有限公司 21,387元 4.16％ 4,277元 5,036元 4 中國信託商業銀行股份有限公司 98,368元 19.15％ 19,674元 23,172元 合計  513,627元 100％ 102,725元 121,000元 備註： 一、債權總額、債權比例係依本院108年度司執消債清字第46號109年7月1日公告之債權表（見本院108年度司執消債清字第46號卷第142頁至第143頁）；惟該債權表所列劣後債權，依消債條例第29條、消債條例施行細則第39條規定，不計入債權總額。 二、應受分配額：本院109年度消債職聲免第41號裁定依消債條例第142條所定債權額之百分之20（元以下四捨五入）。